【裁判字號】    95,抗,952
【裁判日期】    950829
【裁判案由】    假處分
【裁判全文】
臺灣高等法院民事裁定                   95年度抗字第952號
抗  告  人  秀岡開發事業股份有限公司
法定代理人  甲○○
上列抗告人與相對人永柏企業股份有限公司、遠雄建設事業股份
有限公司等間假處分事件，對於中華民國95年6月16日臺灣臺北
地方法院95年度裁全字第7594號裁定，提起抗告，本院裁定如下
：
    主  文
原裁定廢棄。
准抗告人以新台幣壹佰參拾陸萬元供擔保後，禁止相對人遠雄建
設事業股份有限公司就其所有坐落台北縣新店市○○段三十二之
二地號，權利範圍一萬分之三八九之土地為移轉、抵押、出租及
其他處分行為，並禁止以其他方式有償或無償以自己名義或同意
他人於該土地上申請雜項或建築執照。
准抗告人以新台幣壹佰參拾陸萬元供擔保後，禁止相對人永柏企
業股份有限公司就坐落台北縣新店市○○段三十二之二地號，權
利範圍一萬分之三八九土地之地上權為讓與、出租及其他處分行
為，並禁止以其他方式有償或無償以自己名義或同意他人於該土
地上申請雜項或建築執照。
聲請及抗告訴訟費用由相對人負擔。
    理  由
一、按債權人就金錢請求以外之請求，因請求標的之現狀變更，
    有日後不能強制執行或甚難強制執行之虞，欲保全強制執行
    者，得聲請假處分。又請求及假扣押之原因，應釋明。前項
    釋明如有不足，而債權人陳明願供擔保或法院認為適當者，
    法院得定相當之擔保，命供擔保後為假扣押。請求及假扣押
    之原因雖經釋明，法院亦得命債權人供擔保後為假扣押。民
    事訴訟法第532條第1項、第526條第1、2、3項分別定有明文
    。前述規定依同法第533規定，於假處分準用之。又法院就
    債務人因假扣押或假處分所受損害，命債權人預供擔保者，
    其金額之多寡應如何認為相當，原屬於法院職權裁量之範圍
    ，非當事人所可任意指摘。法院為附條件之假處分裁定，命
    於債權人供擔保後得為假處分，此項擔保係備賠償債務人所
    應受之損害，故法院此項擔保額，應斟酌債務人所應受之損
    害為衡量之標準（最高法院48年台抗字第18號、142號判例
    意旨參照）。
二、本件抗告人於原法院聲請意旨略以：相對人遠雄建設事業股
    份有限公司（以下稱遠雄公司）由訴外人即其前經理人葉鈞
    耀出名與抗告人就坐落台北縣新店市○○段30-8、30-122、
    42-1 4及42-17等4筆土地訂有土地買賣契約書，約定抗告人
    應將買賣契約附件三所示包含台北縣新店市○○段33-2地號
    土地（以下稱系爭33-2地號土地）等多筆公共設施用地移轉
    予葉鈞耀所指定之人，俟買賣土地興建房屋完工取得使用執
    照後，再於適當時機將上開公共設施用地全數移轉返還抗告
    人。詎葉鈞耀於房屋興建完工取得使用執照後，竟與系爭
    33-2地號土地之另一共有人乙○○勾結，共同將系爭土地設
    定地上權予相對人永柏企業股份有限公司（以下稱永柏公司
    ），再以永柏公司名義向經濟部水利署台北水源特定區管理
    局（以下稱經濟部水管局），申請污水廠建照執照，企圖侵
    吞系爭33-2地號之全部土地，使抗告人無法取回系爭土地。
    而相對人永柏公司之董事長即為乙○○，永柏公司顯係乙○
    ○之人頭，若不禁止相對人遠雄公司及永柏公司以系爭33-2
    地號土地向經濟部水管局聲請核發建造執照興建污水處理廠
    ，縱抗告人本案訴訟勝訴確定，系爭土地上因存有他人建造
    執照或污水廠建物，亦已無從再行利用開發，抗告人將受難
    以回復之重大損害等語，而依民事訴訟法第532條規定，求
    為裁定(一)禁止相對人遠雄公司就其所有坐落台北縣新店市○
    ○段33 之2地號權利範圍1萬分之389之土地為移轉、抵押、
    出租及其他處分行為，並禁止以任何方式（包括出具同意書
    方式）有償或無償以自己名義或同意第三人，於該土地申請
    雜項或建築執照。(二)禁止相對人永柏公司就坐落台北縣新店
    市○○段33之2地號權利範圍1萬分之389之土地之地上權為
    讓與、出租或為任何處分，並禁止以任何方式（包括出具同
    意書方式）有償或無償以自己名義或同意第三人，於該土地
    申請雜項或建築執照等語。原法院以假處分為一保全程序，
    係命債務人於一定期間內作為或不作為，以達保全強制執行
    為目的，抗告人請求准發漫無期限之假處分命令，核與保全
    目的不符，裁定駁回抗告人之聲請。
三、抗告意旨略以：假處分之目的係在為本案請求尚未經判決確
    定前，預防將來債權人勝訴後，因請求標的之現狀變更，有
    日後不能強制執行或甚難執行之虞者而設，民事訴訟法中本
    無期限之限制，若債權人遲未提起本案訴訟，債務人可聲請
    法院限期命債權人起訴。抗告人既已釋明若不為假處分，日
    後將有甚難執行甚至無法執行之虞，並提出能即時調查之書
    證，應即為准許之裁定。乃原法院認假處分係命債務人於一
    定期間內作為或不作為，增加原法律所無之限制，顯有違誤
    云云。
四、查本件抗告人主張相對人遠雄公司由訴外人葉鈞耀出名與其
    就坐落台北縣新店市○○段30-8、30-122、42-14及42-17等
    4筆土地訂有土地買賣契約書，約定由其應將系爭33-2地號
    土地等多筆公共設施用地移轉予葉鈞耀所指定之人，俟買賣
    土地興建房屋完工取得使用執照後，再於適當時機將上開公
    共設施用地全數移轉返還抗告人，而該買賣土地業已興建房
    屋完工取得使用執照，伊得請求移轉系爭33-2地號土地所有
    權1萬分之389等情，業據其提出土地買賣契約書、使用執照
    為證。而其主張相對人遠雄公司與另土地一共有人相對人即
    永柏公司之法定代理人共同將系爭33-2地號土地設定地上權
    予相對人永柏公司，相對人永柏公司則於該土地向經濟部水
    管局申請污水廠建築執照，若不禁止相對人遠雄公司及永柏
    公司以應移轉返還抗告人之系爭33-2地號土地向經濟部水管
    局聲請核發建造執照興建污水處理廠，縱其本案訴訟勝訴確
    定，系爭土地上因存有他人建造執照或污水廠建物，亦已無
    從再行利用開發，將受難以回復之重大損害乙節，亦據其提
    出土地登記簿謄本為憑，相對人永柏公司於答辯狀中亦自承
    有以系爭土地聲請污水廠建照執照之事。而按假處分為保全
    強制執行方法之一種，苟合於假處分條件，並經債權人聲敘
    假處分之原因存在，法院即得為假處分之裁判，至債權人起
    訴主張之實體上理由是否正當，乃屬本案判決問題，非假處
    分裁判中所能解決（最高法院20年抗字第5號判例人旨參照
    ），且民事訴訟法對於假處分本無期限之限制，若債權人遲
    未提起本案訴訟，債務人可聲請法院限期命債權人起訴，自
    不宜以其無載明期限請求假處分，據為駁回假處分之基礎。
    抗告人執此指摘原裁定不當，即非全然無據。又假處分程序
    本貴於迅速，故民事訴訟法規定為假處分之原因由聲請人釋
    明為已足，抗告人既已釋明其請求及假處分之原因，並陳明
    願供擔保以補釋明之不足，請求准予宣告假處分，經核尚無
    不合，應予准許。原審駁回抗告人之聲請，尚有未洽，抗告
    意旨指摘原裁定不當，求予廢棄，為有理由。爰將原裁定廢
    棄，並斟酌系爭土地公告面積18,597.38平方公尺，現值為
    每平方公尺新台幣（下同）500元，權利範圍1萬分之389相
    當於361,720元，及相對人無法處分利用系爭33-2地號土地
    權利範圍1萬分之389所有權及地上權，所受之損害等情，酌
    定如主文第二、三項所示之擔保金額准許之。
五、據上論結，本件抗告為有理由，爰裁定如主文。
中    華    民    國    95    年    8     月    29    日
                    民事第三庭
                        審判長法  官  林敬修
                              法  官  藍文祥
                              法  官  張靜女
正本係照原本作成。
本裁定除以違背法令為理由，不得再抗告。如提再抗告，應於收
受送達後10日內向本院提出再抗告狀。並繳納抗告費新台幣１千
元整。
中    華    民    國    95    年    8     月    30    日
                              書記官  廖麗蓮


司法院資訊處製作；財團法人民間司法改革基金會備份。
